臺灣高等法院民事裁定
109年度抗字第242號
抗  告  人  劉明黛  

相  對  人  陳香君    籍設屏東縣○○市○○路000號0（屏                        東○○○○○○○○○）

上列當事人間請求遷讓房屋等事件，抗告人對於中華民國108年1
1月21日臺灣臺北地方法院108年度訴字第5226號所為裁定提起抗
告，本院裁定如下： 
    主  文
原裁定廢棄。
抗告費用由相對人負擔。
    理  由
一、按因不動產之物權或其分割或經界涉訟者，專屬不動產所在
    地之法院管轄；其他因不動產涉訟者，得由不動產所在地之
    法院管轄，民事訴訟法第10條第1項、第2項定有明文。所謂
    「其他因不動產涉訟」，係指因不動產之物權或其分割或經
    界以外，與不動產有關之一切事項涉訟者而言，如因以不動
    產為標的物之債權契約涉訟即是。次按同一訴訟，數法院有
    管轄權者，原告得任向其中一法院起訴，民事訴訟法第22條
    亦有明定。
二、本件抗告人向原法院起訴，主張兩造於民國（下同）106年8
    月1日簽訂房屋租賃契約（下稱系爭租約），由伊將門牌號
    碼臺北市○○區○○街000巷00弄0號房屋（下稱系爭房屋）出租
    予相對人，租期自106年8月1日至107年7月31日止。相對人
    嗣稱系爭租約變更為不定期租約，拒絕續簽租約。伊已終止
    租約，爰聲明請求相對人遷讓返還系爭房屋，並自108年8月
    27日起至遷讓返還系爭房屋之日止，按月給付賠償金新臺幣
    （下同）2萬9000元。原法院以相對人之住所在屏東縣，裁
    定將本件訴訟移送臺灣屏東地方法院（下稱屏東地院）。抗
    告人不服，提起抗告意旨略以：相對人承租系爭房屋，目前
    仍居住在內，兩造均住在臺北市文山區，應由系爭房屋所在
    地之原法院管轄，原法院逕將本件訴訟以裁定移送相對人之
    戶籍地所在法院，顯有違誤等語，爰求予廢棄原裁定。
三、經查，抗告人起訴主張兩造間就系爭房屋之租約已終止，請
    求相對人返還系爭房屋及按月給付賠償金（見原法院108年
    度店簡字第1446號卷第2、3頁起訴狀），係基於以系爭房屋
    為標的物之租賃契約關係所生權利為請求，依首揭說明，自
    屬民事訴訟法第10條第2項所定「其他因不動產涉訟」，而
    系爭房屋所在地位於臺北市文山區，不動產所在地法院即原
    法院應有管轄權。乃原法院未察，遽以相對人之住所在屏東
    縣，將本件以無管轄權而裁定移送於屏東地院，尚有未洽。
    抗告意旨指摘原裁定不當，求為廢棄，為有理由。至抗告人
    於原裁定後，於108年12月3日始具狀表明追加民法第767條
    第1項前段為請求權基礎（見原法院卷第23、25頁），應由
    原法院裁定是否准許，本院無從據以為本件管轄權之判斷，
    附此敘明。 　　
四、據上論結，本件抗告為有理由，爰裁定如主文。
中　　華　　民　　國　　109 　年　　3 　　月　　12　　日
                  民事第二十一庭
                          審判長法  官  翁昭蓉
                                法  官  羅惠雯
                                法  官  劉又菁
正本係照原本作成。
不得再抗告。
中　　華　　民　　國　　109 　年　　3 　　月　　12　　日
　　　　　　　　　　　　　      書記官  林吟玲